【裁判字號】    96,交上訴,210
【裁判日期】    970229
【裁判案由】    公共危險等
【裁判全文】
臺灣高等法院刑事判決               96年度交上訴字第210號
上  訴  人  臺灣臺北地方法院檢察署檢察官
被      告  乙○○
上列上訴人因被告公共危險等案件，不服臺灣臺北地方法院96年
度交訴字第65號，中華民國96年10月30日第一審判決（起訴案號
：臺灣臺北地方法院檢察署96年度偵緝字第966 號），提起上訴
，本院判決如下：
    主  文
上訴駁回。
    理  由
一、公訴意旨略以：被告乙○○於民國95年10月12日晚上11時15
    分許，騎乘車牌號碼K6T-150 號重型機車，沿臺北市萬華區
    光復橋往板橋方向直行，其原應注意機車行進中駕駛人應注
    意車前狀況，隨時採取必要安全措施，且依當時情形又無不
    能注意之情事，竟疏於注意及此，而貿然直行自後方追撞同
    向前方由甲○○所騎乘，後載丙○○之車牌號碼UXW-258 號
    輕型機車，致甲○○、丙○○二人因而人車倒地，甲○○並
    因之受有右肩鎖骨骨折、右膝脛骨平台骨折等傷害，丙○○
    因之受有頭臉部挫傷及擦傷、四肢多處挫傷及擦傷等傷害。
    詎乙○○於追撞前車倒地起身後，見狀竟未停車加以援救，
    反即騎乘上開機車加速逃離現場，適為路過之騎士黃敏坤見
    狀記下車號，而循線查獲；因認被告涉犯刑法第284 條過失
    傷害及同法第185條之4肇事逃逸罪嫌。
二、按犯罪事實應依證據認定之，無證據不得認定犯罪事實；不
    能證明被告犯罪者，應諭知無罪之判決，刑事訴訟法第 154
    條第2項及第301條第1 項前段分別定有明文。次按認定不利
    於被告之事實須依積極證據，苟積極證據不足為不利於被告
    事實之認定時，即應為有利於被告之認定（最高法院30年臺
    上字第816 號判例意旨參照）；認定犯罪事實所憑之證據，
    雖不以直接證據為限，間接證據亦包括在內；然而無論直接
    或間接證據，其為訴訟上之證明，須於通常一般之人均不致
    有所懷疑，而得確信其為真實之程度者，始得據為有罪之認
    定，倘其證明尚未達到此一程度，而有合理之懷疑存在時，
    因而為無罪之判決，尚不得任意指為違法（最高法院76年臺
    上字第4986號判例意旨參照）；檢察官對於起訴之犯罪事實
    ，倘其所提出之證據，不足為被告有罪之積極證明，或其指
    出之證明方法，無從說服法院以形成被告有罪之心證，基於
    無罪推定之原則，自應為被告無罪判決之諭知（最高法院92
    年臺上字第128號判例意旨參照）。
三、檢察官認被告涉犯刑法第284條第1 項過失傷害及同法第185
    條之4 肇事逃逸之罪嫌，無非係以被告乙○○之供述、告訴
    人甲○○、丙○○之指訴、證人黃敏坤之證述、車牌號碼K6
    T-150 號重型機車之車籍作業查詢資料、道路交通現場圖、
    臺北市政府警察局萬華分局交通分隊道路交通事故補充資料
    表、談話紀錄表、臺北市○○○○○道路交通事故調查報告
    表（一）、（二）、現場照片7 幀、肇事逃逸追查表、西園
    醫院診斷證明書2 紙為其主要論據。訊據被告固不否認車牌
    號碼K6T-150號重型機車為其所有，且於95年10月12 日並未
    將車借予他人使用，惟堅詞否認其有任何過失傷害及肇事逃
    逸犯行，辯稱：95年10月12日晚上11時10分許，伊正於成功
    速配物流公司出勤上班，當日伊分配運貨之路線為「淡水」
    、「基隆」地區之萊爾富連鎖便利商店，事發當時伊之位置
    係在臺北縣汐止市萊爾富連興店，而貨物送達各店家時皆須
    由店員簽收物品，並填寫到貨時間，故事發當時伊不可能在
    車禍現場，且其身高為180 公分，車型為三陽廠牌，均與目
    擊證人黃敏坤於警詢所證述關於肇事者之身高為167 公分至
    173 公分、肇事車輛為光陽廠牌之部分不符，故應係證人黃
    敏坤誤記車號或歹徒偽造車牌等語。
四、經查：
  (一)車牌號碼K6T-150 號重型機車為被告所有一事，有車籍作業
    查詢資料1份附卷 (見臺灣臺北地方法院檢署95 年度偵字第
    27548號卷第28頁)可稽，且為被告所不爭執，堪認為實，先
    予敘明。
  (二)被告自95年9 月迄今，在成功速配物流公司擔任運務司機，
    其於案發當時，正於臺北縣汐止市萊爾富連興店執行職務乙
    節，業經證人即成功速配物流公司負責調度公司人員休假及
    路線之組長王愛平於原審審理時結證屬實，此外，並有成功
    速配物流公司之打卡表、95年10月12日之運務人員配送日誌
    、膠籃總表、萊爾富國際股份有限公司96年8月27 日（96）
    萊字8050號第96082701號函暨乙○○95年10月12日貨抵萊爾
    富各門市之刷卡電磁紀錄excel 資料（下稱萊爾富公司刷卡
    紀錄）影本各1 份在卷（見原審卷第16頁至第18頁、第67頁
    至第68頁）足憑，前開膠籃總表雖係由被告自行登載貨抵萊
    爾富各門市之時間，但該總表上之「門市簽章」欄皆須經各
    門市人員簽名，而被告於案發當日晚上10時22分許將貨物送
    抵萊爾富基隆隆福店，並由該店之門市人員孫蘭英在前開膠
    籃總表上簽署乙節，亦經孫蘭英於原審審理時到庭作證屬實
    （見原審卷第57頁），且比對膠籃總表與前開萊爾富公司刷
    卡紀錄，關於被告將貨物運抵萊爾富各門市之時間，互核相
    符，應可認定被告於95年10月12日晚上11時10分許尚在萊爾
    富北縣連興店執行職務；又考量被告從萊爾富北縣連興店開
    車回位在臺北縣新莊市五股工業區○○○路29號之成功速配
    物流公司之車程時間及被告95年10月12日下班刷卡時間為晚
    上11時45分，是被告前開所辯，其於案發當時並不在場等語
    ，堪信為實。
(三)次查，案發當時告訴人等因受撞擊而人車倒地，略呈昏迷狀
    態，未能記下肇事者容貌及車牌號碼，其所提供予警方之肇
    事車輛車牌號碼，係由目擊證人黃敏坤所提供，亦為告訴人
    丙○○及證人黃敏坤於警詢、偵查及原審審理時作證明確（
    見原審卷第48頁反面），雖證人黃敏坤證稱：案發當時，係
    由伊與其他3位目擊證人同時記下肇事車輛之車牌號碼為K6T
    -150號，並比對無誤後，交由到場員警處理等語（見原審卷
    第52 頁），然當日之目擊證人中僅黃敏坤1人到庭作證，而
    證人黃敏坤亦證稱：案發當時，伊看到一輛摩托車撞到二人
    （即告訴人二人所騎乘之機車），肇事者即從地上爬起並騎
    車逃逸，故沒有看到肇事者之長相及身形；於警詢時關於肇
    事者之身高、長相之證述只是大概比喻一下，又因當時很晚
    了，只記得肇事機車之後照鏡是可折的，大概是150cc至200
    cc，但無法確認該肇事機車與被告所提供之機車照片是否相
    同，亦無法確認肇事機車的款式等語（見原審卷第51頁反面
    、第53頁）；是證人黃敏坤於案發當時，看到車禍而停車後
    ，肇事者已從地上爬起並旋即騎車逃逸，證人黃敏坤並未向
    前追攔，而僅係留在原地記下車號後交由告訴人，故證人黃
    敏坤係於極短暫之時間內記下車牌號碼，並非在追攔肇事者
    之持續過程中所記下，且亦因時間極短暫，故關於肇事者之
    長相、身形皆無法看清，又因當時係屬夜間，故亦無法確認
    肇事機車之款式是否與被告機車相符，致其於警詢中所證關
    於肇事者之身高、肇事車輛之車廠皆與被告之身高及被告所
    有之車牌號碼K6T-150 號之機車不符；從而，證人黃敏坤依
    憑其於短暫時間內所為之記憶，而為本案之證述是否與真實
    相符，不無疑問。況證人黃敏坤於案發後逾半個月後方至警
    局指證，就一般人於短暫之時間內所留存之記憶，是否會發
    生錯誤亦屬有疑；加以告訴人事發當時因受撞擊而略呈昏迷
    狀態致未能記下肇事者容貌及車號，則其在聽聞目擊證人提
    供之肇事車輛車牌號碼後，是否能正確無誤提供予到場之員
    警，尚非無疑，故不得僅以告訴人之指述及證人黃敏坤於極
    為短暫之時間內所記憶而為之證述即認當日肇事車輛之車牌
    號碼為K6 T-150號，進而認定被告有公訴人所指上開犯行。
五、綜上所述，原審審酌告訴人與證人黃敏坤對於肇事經過情形
    之證述；證人王愛平、孫蘭英之證述及被告所提出之相關書
    證、萊爾富公司刷卡紀錄等被告於發生車禍之際，具有不在
    場之證明，難認被告即為在95年10月12日晚上11時15分許，
    在臺北市萬華區光復橋上肇事並致告訴人甲○○、丙○○受
    傷後逃逸之人，是被告所辯其於發生車禍之時，正在萊爾富
    北縣連興店執行送貨工作，不在肇事現場，並未駕車撞傷甲○○、丙○○後逃逸等語，應可信憑，此外，本院復查無其
    他積極證據足資證明被告有公訴人所指之上開犯行，本案不
    能證明被告乙○○犯罪，揆諸首揭判例意旨及說明說明，自
    應諭知被告無罪之判決。
六、原審諭知被告無罪，核無不合，檢察官上訴意旨略以：
    據告訴人甲○○具狀情求上訴，略以：被告乙○○於肇事後
    避不見面，與一般人若非其所肇事，必極欲出面澄清之情不
    符，且被告之父母曾至醫院探視告訴人，並表示無法聯絡被
    告，此亦可見被告當時畏罪之心；證人黃敏坤與被告並不相
    識，其餘案發當時與其他3人同記下被告騎乘之車牌號碼K6T
    -150號核對無誤後方告知員警處理，且車牌號碼為數字，誤
    記可能性低，與一般證人指認嫌犯特徵不同，縱然證人對騎
    乘上開機車外型與騎乘者之特徵無法明確指述，或與事實有
    所出入，亦不得直接推論其等所記憶之肇事車牌號碼有誤，
    此點原審判決之推斷尚有可議之處；被告於當日晚上 11 時
    45分刷卡下班與常情不符，被告若企圖以刷卡製造不在場證
    明，亦屬可能，且被告經警方多次通知均未到案，係經通緝
    到案，顯然在等待傷口痊癒，及修復該肇事車輛；萊爾富基
    隆隆福店門市人員孫蘭英是否得以在數個月後，確認案發當
    日所發生之事，並非無疑。惟查：被告未探視被害人，不
    能即認為畏罪，單憑指認車號並不足作為認定被告犯罪之唯
    一證據。其餘認被告於當日晚上11時45分刷卡下班與常情不
    符，被告若企圖以刷卡製造不在場證明，亦屬可能，且被告
    經警方多次通知均未到案，係經通緝到案，顯然在等待傷口
    痊癒，及修復該肇事車輛；萊爾富基隆隆福店門市人員孫蘭
    英是否得以在數個月後，確認案發當日所發生之事，並非無
    疑等語。核亦是推測之詞，均不足證明被告犯罪。且被告之
    不在場證明已如前述且足以採信。是檢察官之上訴核無理由
    ，應予以駁回。
據上論斷，應依刑事訴訟法第368條，判決如主文。
本案經檢察官張秋雲到庭執行職務。
中    華    民    國    97    年    2    月    29     日
                  刑事第十一庭審判長法  官 張連財
                                    法  官 林明俊
                                    法  官 楊照男
以上正本證明與原本無異。
檢察官對肇事逃逸部分如不服本判決，應於收受送達後十日內向
本院提出上訴書狀，其未敘述上訴之理由者並得於提起上訴後十
日內向本院補提理由書（均須按他造當事人之人數附繕本）。
其他不得上訴
                                    書記官 陳秋雄
中    華    民    國    97    年    2    月    29     日


司法院資訊處製作；財團法人民間司法改革基金會備份。
